【裁判字號】    96,交聲,859
【裁判日期】    970229
【裁判案由】    違反道路交通管理處罰條例聲明異議
【裁判全文】
臺灣桃園地方法院交通事件裁定         96年度交聲字第859號
原處分機關  交通部公路總局新竹區監理所中壢監理站
異  議  人
即受處分人  乙○○
上列異議人即受處分人因違反道路交通管理處罰條例案件，不服
交通部公路總局新竹區監理所中壢監理站中華民國96年11月19日
壢監裁字第裁53-DB0000000號違反道路交通管理事件裁決書所為
之處分（原舉發案號：桃園縣政府警察局96年9 月15日桃警局交
字第DB0000000 號），聲明異議，本院裁定如下：
    主  文
原處分關於「違反處罰條例之行為，拒絕停車接受稽查而逃逸」
之部分撤銷。
乙○○被舉發「違反處罰條例之行為，拒絕停車接受稽查而逃逸
」之部分，不罰。
其餘異議駁回。
    理  由
一、原處分意旨略以：異議人即受處分人乙○○所有之車號8FZ-
    102 號重型機車，為警發現於民國96年9 月15日晚上10時30
    分許，行經桃園縣中壢市○○路與健行路口有闖紅燈之違規
    行為，經警方制止該車，該車拒絕停車而逃逸，違反道路交
    通管理處罰條例第53條第1 項、第60條第1 項規定，警方遂
    逕以桃警局交字第DB0000000 號舉發違反道路交通管理事件
    通知單對異議人開單舉發，並檢具事證移送原處分機關交通
    部公路總局新竹區監理所中壢監理站處理，經原處分機關調
    查後認定違規事證明確，而於96年11月19日依道路交通管理
    處罰條例第53條第1 項、第60條第1 項規定，以壢監裁字第
    裁53-DB0000000號違反道路交通管理事件裁決書，認定異議
    人涉有「駕車行經有燈光號誌管制之交岔路口闖紅燈」、「
    違反處罰條例之行為，拒絕停車接受稽查而逃逸」之違規行
    為，分別裁處罰鍰新台幣（下同）1,800 元、3 千元之處分
    在案，此有上開舉發通知單、裁決書各1 紙在卷可稽，合先
    敘明。
二、本件聲明異議意旨略以：異議人乙○○雖有於上揭時地騎乘
    車號8FZ-102 號號機車行經桃園縣中壢市○○路與健行路口
    之事實，惟斯時異議人係騎車搭載妻子前往該路口龍岡路上
    之「新飲茶主義」購買飲料，隨即騎車上路，沿龍岡路由中
    壢往龍岡行駛，因上開路口是一「Ｙ」型路口，若由中壢往
    龍岡方向來看，左邊為健行路，右邊為龍岡路，因健行路較
    為筆直，而龍岡路為一彎道，使警察人員認為因健行路口交
    通號誌是綠燈，龍岡路此時為紅燈，故推論從龍岡路方向過
    來之汽機車均為闖紅燈，然而「新飲茶主義」之店址位在該
    路口3 個號誌之中央處，此地點應不涉及闖紅燈之行為，而
    異議人騎車上路時，並未注意當時號誌如何，因而繼續騎車
    前進，其雖有發現1 位警察在路邊走至距其約1 、2 公尺處
    ，但其斯時未聽到警察吹哨，亦不知警方是否在對之攔停，
    其就直接騎走，並無經交通警察制止，拒絕停車接受稽查而
    逃逸之行為，交通執法人員應要有證據，始足證明異議人確
    有該項違規行為，不可以推論之方式為之，故對原處分表示
    不服，為此具狀聲明異議云云。
三、按，汽車行駛至交岔路口，其行進、轉彎，應依下列規定：
    一、應遵守燈光號誌或交通指揮人員之指揮，遇有交通指揮
    人員指揮與燈光號誌並用時，以交通指揮人員之指揮為準。
    道路交通安全規則第102 條第1 項第1 款定有明文。又汽車
    駕駛人，行經有燈光號誌管制之交岔路口闖紅燈者，處1 千
    8 百元以上5 千4 百元以下罰鍰，並予記違規點數3 點。道
    路交通管理處罰條例第53條第1 項及第63條第1 項第3 款分
    別定有明文。經查，本件關於「闖紅燈」乙節之違規舉發過
    程，業據證人即舉發警員甲○○於本院訊問中到庭具結證稱
    ：伊於本件舉發當時係在桃園縣中壢市○○路與健行路口執
    行路口攔檢勤務，伊站在龍岡路由中壢往龍岡方向車道路邊
    ，所站位置如庭提照片編號1 拍攝之警員站立位置處，亦即
    為照片編號6 所註明之藍點處（見本院卷所附編號1 、6 號
    照片），伊當時看到異議人沿龍岡路由中壢往龍岡方向直接
    騎機車闖紅燈騎過來，當異議人之機車距離伊約2 公尺，還
    在行駛中之際，伊有吹哨子，異議人在伊吹哨後有看伊1 眼
    ，伊唸出違規車號，但異議人仍騎車離開；伊當時沒有使用
    廣播系統唸出異議人之車號，以伊與異議人之距離，異議人
    可以聽到伊的聲音，但是可能聽不清楚伊在講什麼話，因為
    異議人之車速很快；當時伊沒有看清那輛違規機車之機車騎
    士長相，只知道該名騎士後載1 名女性，伊只記下車牌號碼
    為「8FZ-102 號」，當時伊與違規車輛距離太近，不會看錯
    車號，而舉發前伊的視線焦點是在看如庭提照片編號2 右側
    所拍攝之寫有「龍岡路一段」路牌之紅綠燈號誌，只要該號
    誌是紅燈，龍岡路由中壢往龍岡方向就是紅燈，然後伊會看
    龍岡路由中壢往龍岡方向之燈號情形，該路口之所有號誌情
    形如編號2 照片所示（見本院卷所附編號2 照片）；伊所站
    位置距離「新飲茶主義」約10公尺，可以看到「新飲茶主義
    」外面之情形，而伊在發現異議人之違規前，有注意到沒人
    在「新飲茶主義」買東西，也沒有車子從該處發動騎出，至
    異議人所指距離「新飲茶主義」約20公尺處之地方，是有另
    1 位警員站在該處等語明確，並有證人甲○○提出之現場照
    片7 幀、異議人提出之現場照片1 幀在卷可參。審酌證人甲
    ○○為依法執行取締交通違規勤務之警員，異議人所違反者
    僅為道路交通管理處罰條例之行政處罰事項，而證人甲○○
    與異議人間料無任何恩怨仇隙存在，其自無於本院訊問中具
    結證述時，甘冒偽證之刑法重責，刻意設詞誣陷異議人之理
    ，本件既無證據足資證明證人甲○○之舉發有誤或有捏造事
    實違法取締之情事，則證人甲○○本其維護交通秩序、安全
    職責所為之舉發，自應受到合法、正確之推定，加以證人甲
    ○○發現異議人所為本件違規行為前，係在龍岡路與健行路
    口之龍岡路由中壢往龍岡方向路旁執行勤務，並證述其親見
    異議人之上開違規行為，業如前述，則異議人所涉本件違規
    行為，即堪認定，證人甲○○所為舉發並無違誤，縱無其他
    舉發照片或錄影資料等證據為佐，亦無從逕認其所為舉發不
    實。至異議人就此部分所辯，即乏依據，尚無可採。
四、惟按，犯罪事實應依證據認定之，無證據不得認定犯罪事實
    。刑事訴訟法第154 條第2 項定有明文，此項規定於法院受
    理有關交通事件，準用之，道路交通管理處罰條例第89條亦
    定有明文。又按「汽車駕駛人，駕駛汽車有違反本條例之行
    為，經交通勤務警察或依法令執行交通稽查任務人員制止時
    ，不聽制止或拒絕停車接受稽查而逃逸」之違規行為，依道
    路交通管理處罰條例第60條第1 項規定，除依該條處罰外，
    固應另科處3 千元以上6 千元以下之罰鍰，然受處分人究否
    有該項違規行為存在，仍應依憑證據認定之，合先敘明。經
    查：
  (一)異議人於上揭時地固有騎乘車號8FZ-102 號機車在上開路口
    闖紅燈之行為，業經本院認定如前。惟依經驗法則及論理法
    則推知，道路交通管理處罰條例第60條第1 項所謂「經交通
    勤務警察或依法令執行交通稽查任務人員制止時，不聽制止
    」或「經交通勤務警察或依法令執行交通稽查任務人員制止
    時，拒絕停車接受稽查而逃逸」等行為態樣，應係處罰該違
    規車輛駕駛人在已察知交通勤務警察或依法令執行交通稽查
    任務人員，對其實施制止行為時，仍「不聽制止」或「拒絕
    停車接受稽查而逃逸」者，始足構成該項違規，倘駕駛人不
    知勤務人員對其實施制止情事，僅係依循原定行駛之路線前
    進，若欲強令該駕駛人擔負此項違規罪責，實屬過苛，亦非
    立法原意所欲規範之情。
  (二)基此，證人甲○○雖於本院訊問中另稱：伊看到異議人所騎
    車號8FZ-102 號機車沿龍岡路由中壢往龍岡方向闖紅燈時，
    伊吹哨要異議人停車，結果異議人看伊1 眼，伊當時有唸出
    異議人之車號，異議人與伊距離僅有1 、2 公尺，應可聽見
    伊的聲音，但聽不到伊所講的內容，因為異議人的車速很快
    等語在卷。惟觀諸證人甲○○當天係站在龍岡路由中壢往龍
    岡方向車道路旁（其站立位置如本院卷所附編號1 、6 號照
    片所示），明顯可見龍岡路該處路段略呈彎道，以該處交通
    繁忙之情況觀之，平時往來車輛應非少數，證人甲○○若係
    在看見異議人騎乘機車在上開龍岡路與健行路口闖紅燈後，
    僅站出路口吹哨、唸出車號要該駕駛人停車，歷時甚短，亦
    未接續實施其他駕車鳴笛追趕、以廣播器材大聲頌念車號要
    求停車、使用紅色警示棒示意等客觀行為，以促使異議人注
    意警方業已對其實施攔檢制止行為，致異議人雖有看見警方
    在距其不遠之路旁執勤，惟無明顯機會促其察知警方業已對
    其攔檢、制止，進而採取即刻停車接受稽查之行為，可見一
    斑，加以斯時係晚上10時30分許之夜晚，衡情該處路口之燈
    光照明應非如白天日照般清楚、明亮，倘異議人未及注意，
    實有可能忽略或錯認警方的舉動行止，而未意識到警方係對
    其攔停，亦非無可能。是以，證人甲○○於上揭時地欲攔停
    異議人之際，適正騎車行進之異議人能否注意到警方之攔停
    行為，亦非無疑。從而，本院誠可推知異議人在上揭時地騎
    車闖紅燈後，恐係未察覺證人甲○○斯時有在龍岡路路旁對
    其吹哨、念車號，而要其停車之行為，其始逕自騎車前行所
    致。故異議人所陳：其斯時未聽到警察吹哨，亦不知警方是
    否在對之攔停，其就直接騎走等語，應非子虛，尚值採信。
    從而，異議人於上揭時地是否有「違反處罰條例之行為，拒
    絕停車接受稽查而逃逸」之違規情節，尚難令本院形成確切
    有違規之心證。
五、綜上所述，本院調查結論如下：
  (一)原處分機關所為壢監裁字第53-DB0000000號裁決書，認定異
    議人有違反道路交通管理處罰條例之行為，拒絕停車接受稽
    查而逃逸乙節，尚屬無從證明，異議人就此部分主張不應處
    罰，非屬無據，原處分機關未予詳查，遽予裁罰，容有未洽
    。是以，本件異議就原處分機關所為上開裁決書關於「違反
    處罰條例之行為，拒絕停車接受稽查而逃逸」之部分，為有
    理由，應由本院就此部分撤銷原處分，另為異議人不罰之諭
    知如主文第2 項所示。
  (二)至原處分機關所為上開裁決書認定異議人有前述闖紅燈之違
    規情事，依道路交通管理處罰條例第53條第1 項規定，裁處
    異議人罰鍰1,800 元，併依同條例第63條第1 項第3 款規定
    予以記違規點數3 點，核無不合。是以，本件異議人就此闖
    紅燈之違規行為提出異議，並無理由，應予駁回如主文第3
    項所示，以資適法。
六、依道路交通管理處罰條例第87條第2 項、道路交通案件處理
    辦法第19條、第20條，裁定如主文。
中    華    民    國    97    年    2     月    29    日
                    交通法庭  法  官  胡芷瑜
以上正本證明與原本無異。
如不服本裁定，應於裁定送達後5 日內向本院提出抗告狀。
                              書記官  張懿昀
中    華    民    國    97    年    2     月    29    日


司法院資訊處製作；財團法人民間司法改革基金會備份。
